臺灣板橋地方法院刑事判決　　　　　　 94年度簡上字第355號
上　訴　人　臺灣板橋地方法院檢察署檢察官
被　　　告　甲○○
　　　　　　　　　　號
上列上訴人因被告詐欺案件，不服本院九十四年度簡字第一四六
號，中華民國九十四年五月十日第一審判決（聲請簡易判決處刑
案號：九十三年度偵字第一九四二七號），提起上訴，及臺灣臺
中地方法院檢察署檢察官移送併案審理（九十四年度偵字第八六
九○號、九四七二號），本院管轄之第二審合議庭判決如下：
    主  文
原判決撤銷。
甲○○幫助意圖為自己不法之所有，以詐術使人將本人之物交付
，累犯，處拘役伍拾日，如易科罰金，以參佰元折算壹日。
    事  實
一、甲○○前因違反毒品危害防制條例案件，經臺灣士林地方法
    院於民國九十年八月三十一日以九十年度簡字第九七八號判
    決判處有期徒刑六月，如易科罰金，以三百元折算一日，案
    經上訴由同法院合議庭於九十一年二月十八日以九十年度簡
    上字第一四一號判決撤銷原判決，改判處有期徒刑八月，於
    同年四月十一日判決確定，九十三年一月十七日縮短刑期執
    行完畢。甲○○竟不知悛悔，於九十三年十一月八日，見中
    國時報廣告版得知可藉由出租自己具名設立之金融機構帳戶
    得款花用，因需錢孔急，明知提供金融機構帳戶存摺、金融
    卡供他人使用，將可供詐欺犯罪者作為詐騙他人將款項匯入
    該帳戶之用，而幫助他人詐欺取財犯罪，竟仍基於幫助他人
    實施詐欺取財犯罪之故意，於九十三年十一月八日下午四時
    許，在臺北縣蘆洲市○○路三九三號前，將其所開立之中國
    信託商業銀行蘆洲集賢分行帳號000000000000
    號綜合存款帳戶之存摺、金融卡及士林社子郵局帳號000
    00000000000號之存摺、金融卡，以每本新臺幣
    （下同）三千元，共六千元之代價，出租予真實姓名年籍不
    詳之成年男子執充詐欺他人財物使用。嗣該姓名年籍不詳之
    成年男子，即基於詐欺取財之概括犯意，先於九十三年十一
    月十四日晚間十一時許，經由拍賣網站與欲購買「天幣」（
    即網路連線角色扮演遊戲「天堂」所使用之虛擬貨幣）之乙
    ○○聯絡，佯稱欲出售「天幣」，要求乙○○先依指示將交
    易金額匯入上開甲○○之中國信託商業銀行蘆洲集賢分行帳
    戶，始願將「天幣」交付。乙○○因而陷於錯誤，於同日晚
    上十一時四十八分許，在臺中市○○路中國信託商業銀行之
    自動櫃員機，依指示將四千元轉帳匯入上開帳戶；復於同年
    十一月十五日凌晨零時五分許，將五萬六千七百八十九元轉
    帳匯入該姓名年籍不詳之成年男子另指定之合作金庫銀行三
    重分行帳號0000000000000號帳戶（該帳戶為
    李子正所申辦，由臺灣臺中地方法院檢察署以九十四年度偵
    字第六七五○號偵辦中）。迨同年十一月十六日，乙○○發
    現前開男子之電話已經停用，始悉受騙，並報警處理，經警
    將上開帳戶列為警示帳戶。該姓名年籍不詳之成年男子，復
    承前詐欺取財之概括犯意，於九十三年十一月二十日晚間九
    時三十分許，經由電腦網際網路與欲購買「天幣」之曾敬堯
    聯絡，佯稱欲以新臺幣一元兌換五千六百元之天幣之比例出
    售「天幣」予曾敬堯，要求曾敬堯先依指示將交易金額匯入
    上開甲○○之士林社子郵局帳戶，始願將「天幣」交付。曾
    敬堯因而陷於錯誤，於同日晚間十時許，至臺中縣神岡鄉神
    岡郵局之自動櫃員機，依指示自其神岡郵局帳戶（帳號詳卷
    ）將一千元訂金轉帳匯入上開帳戶；該姓名年籍不詳之成年
    男子復於同日晚間十時十六分許，以電話指示曾敬堯至自動
    櫃員機輸入0000000000000000000號，
    佯稱可查詢前開一千元訂金是否已匯入指定帳戶，使曾敬堯
    陷於錯誤，依指示操作，致其神岡郵局帳戶之金錢復匯出一
    萬二千三百四十五元進入第一商業銀行帳號0000000
    000000000000號帳戶（該帳戶為彭坤蔚所申辦
    ，由臺灣臺中地方法院檢察署以九十四年度偵字第八六九○
    號偵辦中），隨後，該姓名年籍不詳之成年男子再度要求曾
    敬堯提供其他金融卡以查詢訂金匯款情形，曾敬堯察覺有異
    ，且發現存款短少，乃報警處理，經警將上開士林社子郵局
    及第一商業銀行帳戶均列為警示帳戶。嗣甲○○於九十三年
    十一月二十六日晚間六時許，至臺北縣蘆洲市○○路二二二
    之六號中國信託商業銀行蘆洲集賢分行辦理存摺及金融卡遺
    失時，經行員發現報警，當場查獲。
二、案經臺北縣政府警察局蘆洲分局報告臺灣板橋地方法院檢察
    署檢察官偵查後，聲請以簡易判決處刑，及臺灣臺中地方法
    院檢察署檢察官移送併案審理。
    理  由
壹、有關證據能力部分：
    按傳聞法則之重要理論依據，在於傳聞證據未經當事人之反
    對詰問予以核實，乃予排斥，惟若當事人已放棄對原供述人
    之反對詰問權，於法院審判時表明同意該等傳聞證據可作為
    證據，基於證據資料愈豐富，愈有助於真實發現之理念，並
    貫徹刑事訴訟法修法加重當事人進行主義之精神，確認當事
    人對於證據能力有處分權之制度，傳聞證據經當事人同意作
    為證據，法院認為適當者，亦得為證據。另當事人於調查證
    據時，對於傳聞證據表示「沒有意見」、「對於證據調查無
    意見」，而未於言詞辯論終結前聲明異議 (Without Object
    ion)，應視為已有將該等傳聞證據採為證據之同意，此刑事
    訴訟法第一百五十九條之五定有明文。被告甲○○於本院準
    備程序時已表示對於全案卷證之證據能力均無意見，依刑事
    訴訟法第一百五十九條之五第二項之規定，應視為被告已同
    意被害人乙○○、曾敬堯之警詢筆錄具有證據能力，而可作
    為證據，本院斟酌被害人乙○○、曾敬堯之警詢筆錄並非非
    法取得，亦無證明力明顯過低之情形，是其等警詢筆錄，均
    得採為證據。
貳、實體部分：
一、上揭事實，業據被告於檢察官偵查及本院準備程序中坦承不
    諱，並經被害人乙○○、曾敬堯於警詢時指述綦詳 (見九十
    三年度偵字第一九四二七號偵查卷第七頁、臺東縣政府警察
    局成功分局刑案偵查卷宗第一頁反面至第三頁反面），復有
    中國信託商業銀行蘆洲集賢分行帳號0000000000
    00號綜合存款帳戶申請書一紙、中國信託轉帳交易明細單
    影本二紙、被告上開中國信託商業銀行蘆洲集賢分行帳戶交
    易明細對帳單影本一份、中華郵政公司轉帳交易明細單影本
    二紙、第一商業銀行豐原分行九十四年三月十四日一豐存字
    第○○三九號函暨該行帳號00000000000000
    00000號帳戶印鑑卡影本一件、士林社子郵局帳號00
    000000000000號客戶基本資料表影本一紙在卷
    可憑（見九十三年度偵字第一九四二七號偵查卷第八頁、第
    十頁至第十二頁，臺東縣政府警察局成功分局刑案偵查卷宗
    第六頁、第七頁反面至第九頁）。是由上開補強證據，足資
    擔保被告之前開任意性自白具有相當程度之真實性，而得使
    本院確信被告前述自白與事實相符，足證被告確有上揭犯行
    。從而本件事證明確，被告犯行堪以認定，應依法論科。
二、按刑法上之幫助犯，係對於犯罪與正犯有共同之認識，而以
    幫助之意思，對於正犯資以助力，而未參與實施犯罪之行為
    者而言（最高法院四十九年台上字第七七號判例意旨參照）
    。是以，如未參與實施犯罪構成要件之行為，且係出於幫助
    之意思提供助力，即屬幫助犯，而非共同正犯。查本件被告
    基於幫助之犯意，提供金融機構帳戶予姓名年籍不詳之成年
    男子。該成年男子並利用被告之幫助，意圖為自己不法之所
    有，施用詐術，佯稱欲出售「天幣」或查詢匯款情形，使被
    害人乙○○、曾敬堯陷於錯誤，因而匯款至被告所提供之上
    揭帳戶內，是被告所為係參與詐欺罪構成要件以外之行為，
    且在無證據證明被告係以正犯而非以幫助犯之犯意參與犯罪
    之情形下，應認其所為係幫助犯而非正犯行為。核被告所為
    ，係犯刑法第三十條第一項、第三百三十九條第一項之幫助
    詐欺取財罪。本案起訴書原記載所犯法條為刑法第三百四十
    條、第三十條第一項之幫助常業詐欺罪及洗錢防治法第九條
    第二項、刑法第三十條第一項之幫助洗錢罪。惟按刑法上之
    常業犯，係以同一犯罪行為之意思反覆為之而成立，是行為
    人須有反覆從事某種行為之主觀意思，並以該項行為之所得
    供作日常生活給養所需之客觀事實表現；然依卷附資料及證
    據，僅能證明該姓名年籍不詳之成年男子以電話向被害人乙
    ○○、曾敬堯訛稱欲出售「天幣」或查詢匯款情形，使被害
    人二人陷於錯誤而匯款至被告所提供之帳戶，除此之外無其
    他證據足以證明該姓名年籍不詳之成年男子有恃該行為營生
    之客觀事實，自難論以常業犯，是本件未緝獲之正犯依現存
    證據，應僅能成立普通詐欺罪而非常業詐欺罪。次按洗錢防
    制法之制定，旨在防止特定重大犯罪不法所得之資金或財產
    ，藉由洗錢行為，諸如經由各種金融機關或其他交易管道，
    轉換成為合法來源之資金或財產，切斷資金與當初犯罪行為
    之關連性，隱匿犯罪行為或該資金不法來源或本質，使偵查
    機關無法藉由資金之流向追查犯罪行為人，其所保護之法益
    為國家對特定重大犯罪之追訴及處罰。又洗錢行為係指行為
    人為掩飾或隱匿自己重大犯罪所得財物或財產上之利益（洗
    錢防制法第二條第一款），或行為人掩飾、收受、搬運、寄
    藏、故買或牙保他人因重大犯罪所得財物或財產上之利益（
    同法第二條第二款）。除利用不知情之合法管道（如金融機
    關）為之外，其他使所得財物或利益之來源合法化，或改變
    該財物或利益之本質，以避免追訴處罰之掩飾、藏匿犯特定
    重大犯罪所得財產或利益之行為均屬之。若非先有犯罪所得
    或利益，再加以掩飾或隱匿，而係取得犯罪所得或利益之犯
    罪手段，或未合法化犯罪所得或利益之來源，而能一目了然
    來源之不法性，即非洗錢防制法所規範之對象。再者，洗錢
    防制法第三條第一項第五款雖將刑法第三百四十條常業詐欺
    罪定為重大犯罪，惟未將刑法第三百三十九條第一項普通詐
    欺罪列為同法所稱之重大犯罪。查本案係姓名年籍不詳之成
    年男子，利用被告所提供之帳戶，將詐欺所得之款項直接匯
    入該帳戶，上開姓名年籍不詳之成年男子要求被害人乙○○
    、曾敬堯將金錢匯入被告提供之帳戶之行為，本即係該姓名
    年籍不詳之成年男子為實施其詐欺行為之犯罪手段，並非於
    取得財物後，另為掩飾、隱匿其詐欺所得之行為，亦非被告
    於該姓名年籍不詳之成年男子實施詐欺犯罪取得財物後，另
    由被告為之掩飾、隱匿行為，此自被害人二人與該姓名年籍
    不詳之成年男子聯繫後，直接依指示至自動櫃員機以轉帳方
    式將金錢匯入被告所提供之帳戶內等情可得而知。且偵查機
    關得藉由被害人二人將款項匯入被告帳戶等情，一目瞭然資
    金來源之不法性，並得以追查資金之流向，資金與當初犯罪
    行為之關連性並未被切斷，與「掩飾」、「隱匿」之性質亦
    有不符，核與洗錢防制法第二條規定之洗錢行為構成要件有
    間，尚不能認被告涉犯洗錢防制法第九條第二項之罪。因本
    案經實行公訴檢察官於本院審理時當庭更正被告所犯法條為
    刑法第三十條第一項、第三百三十九條第一項之幫助詐欺取
    財罪。而按於起訴書「所載法條」與到庭實行公訴檢察官「
    所更正之法條」不一致時，依檢察一體之原則，實行公訴檢
    察官有權更正起訴書所引應適用之法條，故應以實行公訴檢
    察官之更正法條作為「檢察官所引應適用之法條」（臺灣高
    等法院（九十）廳刑一字第○○二九九號函參照，見本院卷
    ），是以本案自毋庸變更起訴法條，附此敘明。被告幫助前
    述姓名年籍不詳之成年男子犯詐欺罪，應依刑法第三十條第
    二項規定，按正犯之刑減輕之。被告前因違反毒品危害防制
    條例案件，經臺灣士林地方法院於九十年八月三十一日以九
    十年度簡字第九七八號判決判處有期徒刑六月，如易科罰金
    ，以三百元折算一日，案經上訴由同法院合議庭於九十一年
    二月十八日以九十年度簡上字第一四一號判決撤銷原判決，
    改判處有期徒刑八月，於同年四月十一日判決確定，九十三
    年一月十七日縮短刑期執行完畢，此有臺灣高等法院被告前
    案紀錄表在卷可稽，其受有期徒刑之執行完畢，五年以內再
    犯有期徒刑以上之罪，為累犯，應依刑法第四十七條規定加
    重其刑，並依同法第七十一條第一項規定先加重後減輕其刑
    。本案聲請簡易判決處刑之犯罪事實雖未敘及被告將其所開
    立之士林社子郵局帳號00000000000000號之
    存摺、金融卡，以三千元之代價，出租予真實姓名年籍不詳
    之成年男子執充詐欺他人財物使用之犯行，惟此部分與經聲
    請簡易判決處刑且成罪之部分有單純一罪之關係，復經檢察
    官移送併案審理，皆為聲請簡易判決處刑之效力所及，本院
    自應併予審究。
三、原審依斯時全案卷證資料，認被告罪證明確，予以論罪科刑
    ，固屬卓見，惟未及審酌被告有其餘單純一罪關係之犯行，
    尚有未合。公訴人執此為由提起上訴，為有理由，應由本院
    管轄之第二審合議庭將原判決予以撤銷改判。爰審酌被告前
    有違反麻醉藥品管理條例、違反藥事法、侵占及違反毒品危
    害防制條例等多項犯罪紀錄，有臺灣高等法院被告前案紀錄
    表存卷可憑，素行非佳，又因貪圖小利而為本件犯行，其行
    為影響社會正常交易安全，惟犯罪後坦承犯行不諱，態度尚
    稱良好等一切情狀，量處如主文所示之刑，並諭知易科罰金
    之折算標準，以示懲儆。
四、被告經合法傳喚，無正當理由不到庭，爰不待其陳述，逕行
    判決。
據上論斷，應依刑事訴訟法第四百五十五條之一第三項、第三百
六十九條第一項前段、第三百七十一條、第三百六十四條、第二
百九十九條第一項前段，刑法第三百三十九條第一項、第三十條
第一項、第四十七條、第四十一條第一項前段，罰金罰鍰提高標
準條例第一條前段、第二條，判決如主文。
本案經檢察官溫祖德到庭執行職務。
中　華　民　國　　九十四　　年   九   月　　二十七　　日
                  刑事第九庭  審判長法　官  樊季康
                                    法  官  連育群
                                    法  官  張筱琪
以上正本證明與原本無異
本判決不得上訴
                                    書記官　廖舜宜
中　華　民　國　　九十四　　年   九   月　　二十七　　日
附錄本案論罪科刑法條全文：
刑法第三百三十九條第一項：
意圖為自己或第三人不法之所有，以詐術使人將本人或第三人之
物交付者，處五年以下有期徒刑、拘役或科或併科一千元以下罰
金。
